臺灣嘉義地方法院刑事判決　　　　　　　 99年度訴字第757號
公　訴　人　臺灣嘉義地方法院檢察署檢察官
被　　　告　陳明賜
選任辯護人　林彥百律師
上列被告因妨害性自主案件，經檢察官提起公訴（九十九年度偵
字第四八四三號），本院判決如下：
    主  文
陳明賜犯強制性交罪，處有期徒刑肆年。
    犯 罪 事 實
一、陳明賜與成年女子Ａ女（偵查中編定代號為0000000
    0號，依性侵害犯罪防治法之規定，其姓名於本判決以代號
    稱之，下稱為Ａ女）之小叔Ａ２（偵查中編定代號0000
    0000之二號）係朋友關係，而暫借住於Ａ２位於嘉義縣
    鹿草鄉某址家中（詳確地址參卷附代號與真實姓名對照表）
    。民國九十九年五月十五日中午，陳明賜與Ａ２及Ａ女之夫
    Ａ１（偵查中編定代號00000000之一號，以上Ａ女
    、Ａ1及Ａ2之真實姓名年籍住所均詳卷附代號與真實姓名對
    照）於上址飲酒後，相約外出至鹿草鄉某卡拉ＯＫ繼續飲酒
    唱歌，約一小時後，陳明賜以前往嘉義縣東石鄉水利會投票
    選舉為由，先行騎乘機車離開，途中折返向Ａ2暫借之上址
    房間欲取回放置於該處之七星劍等物。同日下午二時許，陳
    明賜進入上址房間內時，發現Ａ女於飲酒後獨自一人在該房
    內午睡，且屋內復無其他人，突萌強制性交之犯意，迅將後
    門之電動鐵門拉下、側門閂上，進入Ａ女午睡之房間內，並
    將房間門關上（無法上鎖），著手褪去Ａ女所穿之七分外褲
    及內褲，Ａ女驚醒後不斷推擋抵抗，陳明賜仍憑恃其身體之
    優勢力量壓制Ａ女之身體，強行脫卸Ａ女之外褲及內褲，並
    以其陰莖插入Ａ女陰道之方式，對Ａ女為性交行為一次。嗣
    Ａ１、Ａ２因陳明賜離席約十分鐘後，隨即自上址卡拉ＯＫ
    騎機車返回Ａ２家中，並於Ａ２家門口發現陳明賜所騎乘之
    機車，又見原未上鎖之Ａ２家側門遭關閉，警覺異狀，Ａ1
    遂以腳踹開該側門後，逕入Ａ女午睡之房間，Ａ2亦緊跟隨
    於後，站立於上址房間門口，僅著外短褲而未穿上衣之陳明
    賜見Ａ１進房後，立即奪門而出，復因未著上衣而返回該房
    間，拾起暫置於房內桌上之衣物迅即離去，Ａ１見狀追出，
    二人於客廳發生衝突，經Ａ２制止後，陳明賜即啟開後方電
    動鐵門騎機車離去。Ａ１隨後進入Ａ女午睡之房間內，以衛
    生紙擦拭Ａ女下體，將該衛生紙裝袋放置於冰箱冷凍庫冰存
    ，並於同月二十日報警處理，始悉上情。
二、案經Ａ女訴由嘉義縣警察局水上分局報請臺灣嘉義地方法院
    檢察署檢察官偵查起訴。
    理  由
一、程序部分
  (一)按刑事訴訟法第一百五十九條第一項規定：「被告以外之人
    於審判外之言詞或書面陳述，除法律有規定者外，不得作為
    證據。」；第一百五十九條之一第二項規定：「被告以外之
    人於偵查中向檢察官所為之陳述，除顯有不可信之情況者外
    ，得為證據。」；第一百五十九條之五規定：「被告以外之
    人於審判外之陳述，雖不符前四條之規定，而經當事人於審
    判程序同意作為證據，法院審酌該言詞陳述或書面陳述作成
    時之情況，認為適當者，亦得為證據。當事人、代理人或辯
    護人於法院調查證據時，知有第一百五十九條第一項不得為
    證據之情形，而未於言詞辯論終結前聲明異議者，視為有前
    項之同意。」查證人即被害人Ａ女、證人即被害人Ａ女之夫
    Ａ１、證人即被害人Ａ女之小叔Ａ２於偵查中向檢察官所為
    之陳述，係經依法具結，被告陳明賜及其選任辯護人亦不爭
    執證據能力，復查無顯不可信之情況，合於刑事訴訟法第一
    百五十九條之一第二項規定，具有證據能力。又被告及其選
    任辯護人未於言詞辯論終結前對於卷附之警察機關偵辦「妨
    害性自主罪案」指認紀錄表、被告之採證照片、員警處理性
    侵害案件交接及應注意事項表、內政部警政署刑事警察局鑑
    定書、性侵害案件代號與姓名對照表、代號與真實姓名對照
    表、性侵害案件被害人調查表、疑似性侵害案件證物採集單
    等傳聞證據之證據能力有所異議，而該等傳聞證據為公務員
    職務上所製作之紀錄或證明文書，復查無顯不可信之情況，
    審酌予以採納之，無礙被告及辯護人於程序上之彈劾詰問權
    利，認該等傳聞證據合於刑事訴訟法第一百五十九條之五等
    規定，具備證據能力。
  (二)證人Ａ女、Ａ１及Ａ２於警詢所為之陳述，係屬審判外之言
    詞陳述，被告及其選任辯護人不同意列為證據；又證人Ａ女
    、Ａ１、Ａ２於偵查中均已具結陳述，且於本院審理時到庭
    具結證述，故尚難認其警詢之陳述就證明犯罪事實之存否有
    其不可或缺之必要性，應認無證據能力，但仍得作為彈劾證
    據，用以爭執或減損被告、證人陳述之證明力（最高法院九
    十七年度台上字第六七號、第四八三號判決意旨參照）。
二、犯罪事實之認定
  (一)訊據被告陳明賜固坦承於九十九年五月十五日下午二時許，
    有進入Ａ女午睡房間內，惟矢口否認有何強制性交犯行，辯
    稱：當日中午，伊與Ａ１、Ａ２等人在Ａ２家中飲酒後，繼
    續外出至鹿草某卡拉ＯＫ飲酒及唱歌。復因同日下午須前往
    嘉義縣東石鄉水利會選舉投票，遂先行離席，行至半路發覺
    另有衣物、證件等物遺留在Ａ２家中房間，因而折返拿取，
    取後正欲離去之際，適Ａ１、Ａ２踹門進屋，Ａ１即與伊發
    生肢體衝突，伊不知為何會遭Ａ女指訴有強制性交之犯行云
    云。而被告之選任辯護人則為被告利益辯護稱：Ａ女、Ａ１
    、Ａ２等人相互間之供詞，有顯然之矛盾，且依Ａ１所述，
    案發後Ａ１曾以衛生紙擦拭Ａ女之私處，然該衛生紙於事後
    送鑑結果，皆呈陰性反應及未能檢出男性ＤＮＡ等型別，足
    徵本件之指訴不實等語。經查：
  (二)被告與Ａ１、Ａ２等人於九十九年五月十五日中午外出至嘉
    義縣鹿草鄉飲酒唱歌，約一個小時後，被告先行離席欲前往
    嘉義縣東石鄉投票，復於同日下午二時許，折返Ａ２上址家
    中並進入Ａ女午睡之房間內，嗣Ａ１、Ａ２二人返回上址，
    Ａ１即與被告在上址客廳發生肢體衝突等情，為被告所不爭
    執（參偵卷第二十二頁、本院卷第一三七頁至一四五頁），
    並據證人Ａ１、Ａ２供陳在卷（參偵卷第八頁、第十頁、本
    院卷第九十二頁、第九十四頁至第九十八頁、第一○三頁、
    第一○九頁、第一一一頁、第一一三頁至第一一六頁、第一
    一九頁、第一二○頁、第一二二頁、第一二四頁）。
  (三)又被告於前揭時地，施強暴手段，以其性器進入Ａ女性器之
    方式而為強制性交之事實，業據證人Ａ女於在偵查中證述：
    當天我在房間睡午覺，但門沒有鎖，我驚醒發現陳明賜將陰
    莖插入我的陰道，當時我穿七分褲褲頭是鬆緊帶，連同內褲
    被褪到大腿處，我就推他，但推不動，我喊救人，他就摀住
    我的嘴，下半身一直動，他做到一半，我先生回來發現，他
    就趕快拿著衣服跑掉。當時我一直扭扎身上有瘀傷等語明確
    （參偵卷第七頁訊問筆錄）；並於審理時證稱：九十九年五
    月十四日當天沒有和陳明賜他們喝酒，平常會在陳明賜借住
    的房間進出，並會與先生在該房間睡覺。事發當天我穿著夏
    天季節所著的七分褲，喝一、二杯米酒後，在該房間午睡，
    陳明賜脫卸我褲子時，我就清醒並大聲喊叫，他就摀住我的
    嘴巴，並且壓住我的手，他很高大，我車拼拼不過他，我的
    手、臉及臀部因此瘀青，他有將生殖器插入我的生殖器，沒
    有射精，還沒有辦完事，我先生他們就回來並踹門進來，我
    先生進來後有站在床頭，可能有打陳明賜二下，當時我很害
    怕就穿回褲子但尚未穿好。該房間並沒有陳明賜的行李，我
    也不知道他還會回來。事發後沒有立即報案是想他會出來說
    明等情明確（參本院卷第七十五頁至第九十頁）。證人Ａ女
    就其親歷之被害經驗，歷經偵查及審判訊問，關係其遭被告
    強制性交等情，先後指陳明確，證供一致。又Ａ女為已婚生
    子之成熟婦女，就有無性器進入、接合之事實，應有合於真
    實之認知及判斷；佐以證人Ａ１發覺證人Ａ女所著內褲遭脫
    卸放置床旁時，曾質問證人Ａ女究發生何事，證人Ａ女靜默
    以對乙節，業據證人Ａ１於本院審理中證述在卷（參本院卷
    第一○九頁），Ａ女隱而不答之情節，亦與性侵害犯罪被害
    人遭侵犯後驚恐心情之常態反應若合符節，而受性侵害對女
    子而言不惟身心受創，並事涉名節，苟無其事，證人Ａ女當
    無故為設詞而自陷社會、家庭強大壓力之理；再者，證人Ａ
    女所稱上開情節，復與證人Ａ女在警詢時所供述之內容相為
    合致（見警卷第六頁），足堪補強（警詢供述僅作為彈劾證
    據，補強Ａ女信用度）；況且，證人Ａ女係遭其小叔之友人
    性侵害，究否提告或宜否張揚，糾葛情節一時間難以抉擇，
    是以事發當下之沈默反應，迄數日後始報警處理，均無違常
    理之處，堪認證人Ａ女此部分之指訴應與事實相符，而堪採
    信。
  (四)證人Ａ女於上揭時地，遭被告以強暴手段壓制而為性交行為
    得逞之事實，業據證人Ａ女指訴如前，且有下列事證足佐：
    1.證人Ａ女因遭強制行為，而造成頸部、四肢等處受有瘀青
      之傷害，此有九十九年五月二十日之受理疑似性侵害事件
      驗傷診斷書存卷可稽（參卷附真實姓名對照表資料袋內）
      ，而Ａ女身體各處遭被告施以強暴行為所造成之瘀青傷害
      ，於案發後四日仍得明確檢驗結果，堪認當時被告所為不
      法腕力之實施，非屬一般。又依本院直接審理所得，被告
      之體型並非弱小而略呈健碩，且係青壯之年，而證人Ａ女
      之身高約一六四公分，體重約四十九公斤（參本院卷第八
      十九頁），體型雖非嬌弱，惟證人Ａ女於午睡前曾飲用料
      理米酒，且年逾半百，益徵其二人體型力量之差異，而足
      認證人Ａ女上開證述：車拼拼不過被告乙節為真，顯然證
      人Ａ女係遭被告施以強制力壓制。再就Ａ女所受之傷害，
      其瘀青分散於頸部及四肢等處，依該傷害之分布位置，合
      於一般強制性侵害犯罪被害人受傷部位之常態，而無事後
      造假之情形。則是項鑑定結果與證人Ａ女之指訴情節，相
      為合致。
    2.按認定犯罪事實所憑之證據，不以直接證據為限，間接證
      據亦應包含在內，而間接證據之採用，其所成立之證據，
      在直接關係上，雖僅足以證明他項事實，而由此他項事實
      ，本於推理之作用明待證事實，而非憑空推想者，即為合
      法（最高法院三十二年上字第六七號判例意旨），本件證
      人Ａ１、Ａ２所為證述內容，雖非直接關於被告對證人Ａ
      女為強制性交犯行之親身見聞，惟其等就案發當日下午二
      許，在證人Ａ２家門口發現被告所騎乘之機車，又見原未
      上鎖之上址側門遭閂上，其等皆覺有異，遂由證人Ａ1以
      腳踹開該木門後，逕入證人Ａ女午睡之房間內，發現被告
      僅著短褲而未穿上衣，證人Ａ女底褲亦遭褪下，被告見證
      人Ａ１後，即拾起其放置於桌上之上衣，並向證人Ａ１表
      示「你有無抓到？有無證據？」等語後奪門而出，證人Ａ
      １與被告二人隨即於客廳發生衝突，經證人Ａ２制止被告
      後，被告即按啟電動之後鐵門騎車離去，斯時證人Ａ１、
      Ａ２始發覺原未上鎖之後鐵門亦遭被告關閉等情，證人Ａ
      １、Ａ２於本院隔離訊問後，非僅證述綦詳，且毫無誇大
      渲染之情，就主要經過情節，除無明顯矛盾不合存在外，
      就細節性事項，亦相當合致（參偵卷第八頁至第十頁、本
      院卷第九十二頁至第一二八頁），殊值採信，堪為間接之
      證明。足認證人Ａ1、Ａ２於本件偵查及審理中所為不利
      被告之證述應係據實以陳。而綜合Ａ1、Ａ2上開供述情節
      ，被告既係返回Ａ2上開住處取七星劍等物，何以返回取
      物後，未立即離開上址前往投票？何以將上址鐵門關上、
      側門門閂自內閂上，以防止他人自外闖入撞見？何以僅著
      短褲，未穿上衣由Ａ女午睡之房間走出？且若非Ａ1當時
      所見情形足以令人懷疑被告有玷辱Ａ女情事，當無於Ａ2
      在場時，與被告大打出手之理，基上所述，益見證人即被
      害人Ａ女指稱遭被告強制性交一情，堪以採信。
  (五)被告雖以前開情詞置辯，且辯護人辯稱前開證人所證互有矛
    盾，而認證人證述不實乙節，然查：
    1.被告對於飲酒唱歌後，折返證人Ａ2上址住處之情形，初
      於警詢時供稱騎車離開這段時間，並無遇到任何人及發生
      何事云云（參警卷第二頁調查筆錄），嗣於偵查中及本院
      審理時，始坦承有遇到證人Ａ１、Ａ２，並與Ａ１有發生
      衝突等情（參偵卷第二十二頁、本院卷第一四二頁至第一
      四四頁），被告對於同一問題閃爍其詞，前後供詞隱晦不
      一，苟其前開辯解為真，被告受人誤解之委屈，事關其聲
      譽及女子之清譽，非屬一般，豈有於事隔半月即淡忘之可
      能，是以其前揭所辯是否屬實，即非無疑。再者，被告於
      事發翌（十六）日上午曾撥打證人Ａ2所持用之行動電話
      （詳細門號參卷內真實姓名對照表）向Ａ２表示請其向證
      人Ａ1轉達歉意，並願以一萬元作為賠償、被告配偶亦於
      案發翌日主動密集撥打行動電話予證人Ａ2等情，業據證
      人Ａ1及Ａ2證述在卷（參偵卷第十頁、本院卷第九十八頁
      至第九十九頁、第一一六頁至第一一八頁、第一二五頁至
      第一二九頁），並有台灣大哥大查詢資料、上開門號之雙
      向通聯紀錄存卷可按（參本院卷第四五頁至第六三頁），
      堪認被告與其配偶於事發後確有與證人Ａ2所持用之上開
      門號通聯之情形，惟被告初始均否認前情，嗣於本院審理
      時，經提示前開通聯紀錄始不得不坦認之，並自承於事發
      後，曾向其配偶說明遭人懷疑與證人Ａ女有染之情（參本
      院卷第一四八頁），竟又另以係因事後關心證人Ａ2有無
      吃飯一情，解釋上開通聯目的，然被告既因遭懷疑非禮友
      人之妻涉犯不名譽之罪而與證人Ａ１當場發生肢體衝突，
      斯時證人Ａ２亦在場制止，被告趁亂脫逃後，焉有於隔日
      僅為餐食之事而與桎梏於身心俱創之被害人家屬聯絡之理
      。互參被告前後所述矛盾不一，顯與常理相違，益徵其匿
      飾己非之情切，更足證證人Ａ1、Ａ2前開所證，被告於事
      後打電話表示要賠償一萬元等情屬實。是以被告前開所辯
      ，顯係卸責之詞，難以採信。
    2.復以，供述證據有其特殊性，與物證或文書證據具有客觀
      性及不變性並不相同，蓋個人因觀察角度、表達能力、嚴
      謹程度之不同，時有對相同事物異其供述之情形發生，故
      供述證據雖稍有參差或互相矛盾，法院就全盤供述之意旨
      ，佐以卷內其他證據資料，為綜合判斷，並依據經驗法則
      與論理法則，以定其取捨，若足認其關於基本事實之陳述
      ，於真實性無礙時，即非不得予以採信。而證人Ａ女、Ａ
      １、Ａ２等人相互間之上述供詞就主要經過情節，並無明
      顯矛盾之不合，就細節性、枝節性事項，或有參差，惟甫
      遭受性侵之女子及家屬，多處於於驚恐未定之狀態，於親
      歷或見聞後，就細節性、枝節性之記憶未臻周全實為事理
      當然，不足為證人證述有何瑕疵之認定。又證人Ａ１以衛
      生紙擦拭證人Ａ女之私處，雖該衛生紙於事後送鑑結果，
      呈陰性反應及未能檢出男性ＤＮＡ等型別等情，固有前開
      鑑定報告可佐，惟被告以其性器進入證人Ａ女性器時，並
      無射精一情，業據證人Ａ女證述如前，且證人Ａ１並非專
      業鑑識、採證之人員，亦無相類之經驗及訓練，遇此情況
      在驚惶之際，未按標準程序妥善、完整採證及保留相關之
      證物，難認與常情有違，以此加責顯屬過苛。
  (六)此外，復有嘉義縣警察局水上分局偵辦「妨害性自主罪案」
    指認紀錄表（分別經Ａ女、Ａ１、Ａ２指認）、對被告之採
    證照片、員警處理性侵害案件交接及應注意事項表、警察機
    關對性侵害事件被害人權益保障事項說明單、性侵害案件代
    號與姓名對照表、代號與真實姓名對照表、性侵害案件被害
    人調查表、疑似性侵害案件證物採集單等在卷可徵（參警卷
    十五頁至第二十一頁、警卷後附密封袋）。
  (七)綜上所述，本件事證已明確，被告如事實欄所載之犯行堪以
    認定，應依法論科。
三、論罪科刑部分：
  (一)按「稱性交者，謂非基於正當目的所為之下列性侵入行為：
    一、以性器進入他人之性器、肛門或口腔，或使之接合之行
    為。」刑法第十條第五項第一款定有明文。核被告以強暴手
    段將其性器進入Ａ女性器所為，係犯刑法第刑法第二百二十
    一條第一項之強制性交罪。被告基於強制性交之意，以強壓
    身體、強脫外內褲、造成Ａ女受有前開傷勢而對Ａ女強制性
    交，其剝奪行動自由行為、強暴他人行無義務事之行為及傷
    害Ａ女之行為應係包含在強制性交行為之內，不另成立剝奪
    行動自由罪、強制罪及傷害罪。
  (二)爰依被告之陳述（本院卷第一百五十一頁審判筆錄）、和解
    書（本院卷第一百五十四頁）、臺灣嘉義地方法院檢察署刑
    案資料查註紀錄表（偵查第三頁）、臺灣高等法院被告前案
    紀錄（本院卷第四頁），審酌被告為逞性慾而犯罪之動機及
    目的；犯罪時未曾受到明顯之刺激；施以不法腕力強脫Ａ女
    衣物、強壓Ａ女，造成Ａ女傷害，而為性交行為之犯罪手段
    ；自承已婚，有一子八歲，母親健在，一姐三妹，均已結婚
    之家庭狀況；目前從事土水工，一天收入一千六百元，一月
    約可工作十天，配偶受僱作工，一天八百五十元，母親有工
    作，不須被告扶養之經濟情形；高中肄業之智識程度；與Ａ
    女之認識程度；被告未尊重女性身體自主權利，對Ａ女強制
    性交，所造成Ａ女身心痛楚之程度；犯後否認犯行，未能勇
    於認錯之態度；事後未與Ａ女達成和解等一切情狀，量處如
    主文所示之刑，以示懲儆。
據上論斷，應依刑事訴訟法第二百九十九條第一項前段，刑法第
二百二十一條第一項，判決如主文。
本案經檢察官侯德人到庭執行職務。
中    華    民    國   100    年    1     月    28    日
              刑事第一庭 審判長 法  官  許進國
                                法  官  張道周
                                法  官  呂美玲
以上正本證明與原本無異。
如不服本判決應於收受判決後10日內向本院提出上訴書狀，並應
敘述具體理由；其未敘述上訴理由者，應於上訴期間屆滿後20日
內向本院補提理由書（均須按他造當事人之人數附繕本）「切勿
逕送上級法院」。告訴人或被害人如對於本判決不服者，應具備
理由請求檢察官上訴，其上訴期間之計算係以檢察官收受判決正
本之日期為準。
中    華    民    國   100    年    1     月    28    日
                                書記官  洪敏芳
附錄法條：
中華民國刑法第221條
（強制性交罪）
對於男女以強暴、脅迫、恐嚇、催眠術或其他違反其意願之方法
而為性交者，處 3 年以上 10 年以下有期徒刑。
前項之未遂犯罰之。